臺灣新北地方法院板橋簡易庭民事判決
110年度板簡字第2389號
原      告  洪欣儀  
訴訟代理人  李貫綸  
被      告  彭統陵  


訴訟代理人  彭晟峯  
上列當事人間請求侵權行為損害賠償事件，原告提起刑事附帶民
事訴訟，經本院刑事庭裁定移送前來（本院110年度審交附民字
第205號），本院於民國111年3月29日言詞辯論終結，判決如下
：
    主      文
原告之訴及假執行之聲請均駁回。
訴訟費用由原告負擔。
    事實及理由
一、原告主張：
　㈠被告於民國109年3月26日下午時30分許，駕駛車牌號碼000-0
    000號自用小客車，行駛於新北市中和區南山路往圓通路方
    向，行經新北市○○區○○路00號前，明知車輛行駛時，駕駛人
    應注意車前狀況，並隨時採取必要之安全措施，竟疏於注意
    ，而追撞同向前方由原告所騎乘之車牌號碼000-000號普通
    重型機車(下稱系爭機車)，造成原告人車倒地，並受有右手
    大指、右腳踝、右臀挫傷及右側肩胛峰鎖骨間關節脫臼等傷
    害，被告前開行為，業經本院以110年度審交易字第172號刑
    事判決有罪確定。
  ㈡原告因被告上開行為受有如下之損害：
　⒈醫療費用新臺幣（下同）19,518元：原告因本件事故支出非
    屬健保給付之醫療費用共19,518元。
　⒉不能工作損失2,412元：原告受派遣至公務人員退休撫卹基金
    管理委員會擔任行政助理一職，經醫師囑咐自109年3月27日
    起至110年3月2日，宜居家修養及定期回診，合計請假81日
    ，而受有不能工作損失2,412元。
　⒊交通費200元：原告因無法工作致須前往要派單位辦理請假事
    宜而搭乘計程車所生之交通費用損失。
　⒋精神慰撫金150,000元：原告原有穩定職業，因被告前開行為
    ，受有右手大指、右腳踝、右臀挫傷及右側肩峰鎖骨間關節
    脫臼，原告除因受傷疼痛苦不堪，午夜夢迴回想事故當下情
    狀，致有嚴重失眠、焦慮、頭痛、頭暈等症狀，需長期服用
    藥物協助入睡，另擔心因此失去工作影響家計，為此身心飽
    受煎熬及痛苦，故請求精神慰撫金150,000元。
　㈢為此，爰依民法第184條第1項前段、第2項、第191條之2、第
    193條第1項、第195條第1項前段之規定，請求被告賠償等語
    。並聲明：㈠被告應給付原告172,130元，及自刑事附帶民事
    起訴狀繕本送達翌日起至清償日止，按週年利率5%計算之利
    息。㈡願供擔保請准宣告假執行。
二、被告則以：
  ㈠原告因本件事故所受傷害僅有右手大拇指、右腳踝及右臀挫
    傷，並無原告主張之右側肩胛峰鎖骨肩關節脫臼，原告將此
    傷害歸咎於被告，並請求被告賠償，顯非合理，否則原告豈
    有可能在本件事故翌日即109年3月27日騎乘機車，復發生另
    起車禍事故，原告所受右側肩胛峰鎖骨肩關節脫臼之傷害與
    本件事故並無因果關係；原告因本件事故所受傷害甚輕，實
    無請假之必要，原告請求被告賠償其不能工作損失，顯無理
    由；原告所受傷害甚為輕微，不致造成其精神上莫大之痛苦
    ，況且被告目前無業，考量被告經濟狀況與雙方經濟能力等
    ，原告請求精神慰撫金實屬過高而不合理；又本件難認被告
    應負全部肇事責任。
  ㈡縱認被告應對原告負賠償責任，因原告已從承保被告汽車強
    制責任險之泰安產物保險股份有限公司獲得72,922元之保險
    理賠，其數額應全數予以扣抵。
  ㈢並聲明:⒈原告之訴駁回。⒉如受不利判決，願供擔保請准宣告
    免為假執行。
三、法院之判斷：
  ㈠按因故意或過失，不法侵害他人之權利者，負損害賠償責任
    ；汽車、機車或其他非依軌道行駛之動力車輛，在使用中加
    損害於他人者，駕駛人應賠償因此所生之損害，民法第184
    條第1項前段、第191條之2前段分定明文。原告主張被告於
    上開時、地，駕駛前開車輛，與原告騎乘系爭機車發生碰撞
    ，致原告受有右手大指、右腳踝、右臀挫傷等傷害等情，業
    提出新北市政府警察局道路交通事故初步分析研判表及衛生
    福利部雙和醫院（下稱雙和醫院）出具之診斷證明書暨醫療
    費用收據為證，且有本院110年度審交易字第172號刑事判決
    、新北市政府車輛行車事故鑑定會新北車鑑字第0000000號
    鑑定意見書在卷可稽，並經本院依職權向新北市政府警察局
    中和分局調閱本件道路交通事故卷宗暨調閱上開刑事案件偵
    審卷宗，核閱屬實，且為被告所不爭執，堪信屬實。準此，
    原告依前開規定，請求被告負損害賠償責任，洵屬可採。
  ㈡按不法侵害他人之身體或健康者，對於被害人因此喪失或減
    少勞動能力或增加生活上之需要時，應負損害賠償責任；不
    法侵害他人之身體、健康，被害人雖非財產上之損害，亦得
    請求賠償相當之金額，民法第193條第1項、第195條第1項前
    段分別定有明文。查被告不法侵害原告身體、健康權，原告
    得請求被告負損害賠償責任，業經認定其前，茲將原告得請
    求賠償之金額，分述如下：
  ⒈醫療費用部分：
    按當事人主張有利於己之事實者，就其事實有舉證之責任，
    民事訴訟法第277條前段亦有明定。是依民事訴訟如係由原
    告主張權利者，應先由原告負舉證之責，若原告先不能舉證
    ，以證實自己主張之事實為真實，則被告就其抗辯事實即令
    不能舉證，或其所舉證據尚有疵累，亦應駁回原告之請求（
    最高法院17年上字第917號判例意旨參照）。
  ⑴原告主張其於109年3月26日與被告發生本件車禍事故，致其
    受有右手大指、右腳踝、右臀挫傷等傷勢，並於該日支出醫
    療費用600元乙情，並提出雙和醫院醫療費用收據為憑，則
    原告請求被告賠償醫療費用600元，即屬可採。
  ⑵原告雖主張其復因本件車禍事故受有右側肩胛鋒鎖骨間關節
    脫臼之傷勢，被告應賠償其自109年3月27日起陸續至雙和醫
    院、明芯中醫診所及祐嘉骨科診所就醫所支出之醫療費用，
    並提出雙和醫院、明芯中醫診所及祐嘉骨科診所出具之診斷
    證明書暨醫療費用收據為憑，然原告於109年3月27日復因發
    生車禍事故前往雙和醫院就醫，經診斷受有右腕、右踝、右
    臀挫傷、左腕及左膝挫傷、左膝擦傷約5公分×5公分等傷勢
    ，有原告提出雙和醫院109年3月27日出具之雙和醫院診斷證
    明書在卷可佐，且為兩造所不爭執，既被告並非109年3月27
    日車禍事故之侵權行為人，則原告請求被告給付其於109年3
    月27日前往雙和醫院就醫所支出之醫療費用，即無可採。又
    原告雖於109年4月9日經雙和醫院診斷受有右側肩胛峰鎖骨
    肩關節脫臼之傷勢，此有雙和醫院109年4月9日出具之診斷
    證明書存卷可考，然參以原告於109年3月26日發生之本件車
    禍事故所受傷勢包括右手大拇指，於109年3月27日車禍事故
    所受傷勢則包括右腕及左腕，是以，原告所受右側肩胛峰鎖
    骨肩關節脫臼傷勢，與本件事故之發生，是否有相當因果關
    係，顯非無疑，此外，原告復未提出其他證據以實其說，則
    請求被告賠償其自109年3月27日起陸續至雙和醫院、明芯中
    醫診所及祐嘉骨科診所就醫所支出之醫療費用，難謂有據。
  ⒉不能工作損失部分：
　　原告主張其自109年3月27日起至110年3月2日因傷無法工作
    ，而受有不能工作損失2,412元，固據提出前開診斷證明書
    、公務人員退休撫卹基金管理委員會個人請假資料查詢結果
    為證，惟觀諸雙和醫院109年3月26日出具之診斷證明書，醫
    囑欄僅記載「病人因上述病情，於109年3月26日17時48分至
    急診室就診，經檢查治療後，於109年3月26日22時14分離開
    急診。」，無何原告宜休養不能工作之醫囑，而雙和醫院10
    9年3月27日、109年12月11日出具之診斷證明書醫囑欄雖分
    別記明：「宜居家休養6日」、「手術後需專人照護2週、休
    養6週」等語，然此部分與本件事故間難謂有相當因果關係
    ，已如前述，則原告請求被告賠償不能工作損失，即無可採
    。
　⒊交通費用部分：
　  原告主張其得請求被告賠償交通費用200元之損失，並提出
    計程車乘車證明為憑，被告對此當庭表示同意賠償，則原告
    請求被告賠償交通費用200元，洵屬可採。
　⒋精神慰撫金部分：
　  按不法侵害他人之人格權，被害人受有非財產上損害，請求
    加害人賠償相當金額之慰撫金時，法院對於慰撫金之量定，
    應斟酌實際加害情形、所造成之影響、被害人痛苦之程度、
    兩造之身分地位、經濟情形及其他各種狀況，以核定相當之
    數額（最高法院47年度台上字第1221號、51年度台上字第22
    3號判例意旨參照）。查原告因被告前開過失傷害行為，受
    有上開傷害，已如前述，堪認原告精神上自受有一定程度之
    痛苦，原告依民法第195條第1項規定，請求非財產上損害賠
    償，洵屬有據。爰審酌原告目前擔任公務人員退休撫卹基金
    管理委員會派遣人員、月入約25,200元，名下有機車1部，
    無不動產；被告目前無業，僅有存款6,500元，別無其他動
    產及不動產等情，業據兩造陳明在卷，經綜合考量兩造之關
    係、身分地位、經濟狀況、原告受傷程度、被告之侵權行為
    態樣暨情節等一切情狀，認原告請求150,000元之非財產上
    損害尚屬過高，應核減為10,000元為適當。
  ⒌綜上，原告得請求被告賠償之金額共計10,800元（計算式：6
    00＋200元＋10,000元＝10,800元）。
  ㈢另按損害之發生或擴大，被害人與有過失者，法院得減輕賠
    償金額，或免除之，民法第217條第1項定有明文。被告固抗
    辯其無須負全部肇事責任，然本院依被告之聲請將本件送請
    新北市政府交通事故裁決處鑑定，鑑定結果認：「一、彭統
    陵駕駛自用小客車，未注意車前狀況，為肇事原因。二、洪
    欣儀駕駛普通重型機車，無肇事因素」，此有前開鑑定意見
    書附卷可考，而被告就前開辯解，復未提出其他證據為憑，
    則其空言抗辯原告亦與有過失，難認可採。
  ㈣末按保險人依強制汽車責任保險法規定所為之保險給付，視
    為被保險人損害賠償之一部分；被保險人受賠償請求時，得
    扣除之，強制汽車責任保險法第32條定有明文。此一規定，
    之立法目的，在於保險人之給付乃由於被保險人支付保險費
    所生，性質上屬於被保險人賠償責任之承擔或轉嫁，自應視
    為加害人或被保險人損害賠償金額之一部分，為避免受害人
    雙重受償，渠等於受賠償請求時，自得扣除之。經查，本件
    原告業已受領強制保險金額為72,922元，此有被告提出之泰
    安產物保險股份有限公司強制汽車責任保險理賠資料存卷可
    憑，揆諸前揭規定，原告得請求之金額10,800元經扣除已受
    領強制險保險金72,922元後，原告於本件即不得再請求被告
    賠償。
四、綜上所述，原告依民法第184條第1項前段、第2項、第191條
    之2、第193條第1項、第195條第1項前段，請求被告給付172
    ,130元，及自刑事附帶民事起訴狀繕本送達翌日起至清償日
    止，按週年利率5%計算之利息，為無理由，應予駁回。至其
    假執行之聲請，亦失所附麗，併駁回之。
五、本件事證已臻明確，兩造其餘之攻擊防禦方法及所提證據，
    於判決結果不生影響，爰不一一論列，併此敘明。
中　　華　　民　　國　　111 　年　　4 　　月　　15　　日
                  臺灣新北地方法院板橋簡易庭
                            法  官  施函妤
以上為正本係照原本作成。
如不服本判決，應於送達後20日內，向本院提出上訴狀並表明上
訴理由，如於本判決宣示後送達前提起上訴者，應於判決送達後
20日內補提上訴理由書（須附繕本）。
中　　華　　民　　國　　111 　年　　4 　　月　　15　　日
                            書記官  吳昌穆